臺灣臺中地方法院刑事判決　　　　　　100年度交訴字第453號
公　訴　人　臺灣臺中地方法院檢察署檢察官
被　　　告　賴豐男
上列被告因肇事逃逸罪案件，經檢察官提起公訴（100 年度偵字
第2627號），被告於準備程序中就被訴事實為有罪之陳述，經告
知簡式審判程序之旨，受命法官於聽取當事人之意見後，本院合
議庭裁定由受命法官獨任進行簡式審判程序，判決如下：
    主    文
賴豐男駕駛動力交通工具肇事，致人受傷而逃逸，處有期徒刑陸
月，如易科罰金，以新臺幣壹仟元折算壹日。緩刑貳年。
被訴過失傷害部分，公訴不受理。
    事    實
一、賴豐男於民國99年11月17日上午6 時6 分許，駕駛車牌號碼
    2198-LQ 號自用小客車欲返回住處，沿臺中市○○區○○路
    往國道一號之大雅交流道方向行駛，行經同路段180-26號前
    時，欲超越右側同向由王玉粉所騎乘之車牌號碼TWC-290 號
    輕型機車之際，理應注意轉彎車應讓直行車先行，且超車時
    應與前車左側保持半公尺以上之間隔超過。而依當時天氣晴
    、晨暮光、柏油路面無缺陷、視距良好等情形，並無不能注
    意之情形，其竟疏於注意及此，貿然自王玉粉之機車左側超
    車，且未保持安全間隔，於正超越之際，因賴豐男所駕之上
    開自用小客車右後門把手與王玉粉所騎乘之輕型機車發生擦
    撞，致王玉粉人車倒地，導致王玉粉受有頭部外傷、右側腦
    挫傷併硬腦膜下出血、左側腦部缺血性傷害、左側第6 、7
    肋骨骨折、四肢多處擦傷等傷害（過失傷害部分，業據告訴
    人於起訴後之100 年10月20日撤回，由本院另為不受理之諭
    知，詳後所述) 。詎賴豐男明知自己駕駛上開動力交通工具
    已肇事並致人受傷，未採取救護或其他必要措施，復未向警
    察機關報告，另基於肇事逃逸之犯意，駕車駛離現場。嗣經
    警據報前往處理，調閱路口監視器錄影畫面，始循線查獲上
    情。
二、案經王玉粉訴由臺中市政府警察局第六分局報告臺灣臺中地
    方法院檢察署檢察官偵查起訴。
    理    由
一、程序方面：本件被告賴豐男所犯係死刑、無期徒刑、最輕本
    刑為三年以上有期徒刑以外之罪，其於準備程序中就被訴事
    實為有罪之陳述，經告知簡式審判程序之旨，並聽取公訴人
    及被告之意見後，本院合議庭認為適宜而裁定由受命法官獨
    任進行簡式審判程序；又本件既經本院合議庭裁定由受命法
    官獨任行簡式審判程序，是其證據之調查，即不受刑事訴訟
    法第15 9條第1 項、第161 條之2 、第161 條之3 、第163
    條之1 及第164 條至第170 條規定之限制，合先敘明。
二、認定犯罪事實所憑之證據及理由：
  (一)上開犯罪事實，業據被告賴豐男於本院準備程序及審理中均
    坦白承認（見本院卷第12頁、第16頁背面），核與證人王玉
    粉於警詢時所證述情節（見警卷第9 至12頁），大致相符，
    復有道路交通事故現場圖、道路交通事故調查報告表(一)、(二)
    、現場照片及監視器翻拍照片、交通事故補充資料、車籍資
    料、汽車駕駛人資料、機車駕駛人資料、臺灣省車輛行車事
    故鑑定委員會100 年6 月9 日中市車鑑字第1000003228號函
    所附鑑定意見書、臺灣省車輛行車事故覆議鑑定委員會100
    年9 月20日覆議字第1006203814號函等可資佐證（見警卷第
    15至17頁、第18至30頁、第33至34頁、偵卷第22至23、56頁
    ）。又證人王玉粉因本件車禍受有頭部外傷、右側腦挫傷併
    硬腦膜下出血、左側腦部缺血性傷害、左側第6 、7 肋骨骨
    折、四肢多處擦傷等傷害等情，亦有澄清綜合醫院中港分院
    診斷證明書1 份等在卷足憑（見警卷第13頁）。
  (二)次按刑法第185 條之4 之駕駛動力交通工具肇事逃逸罪，其
    立法理由乃「為維護交通安全，加強救護，減少被害人之死
    傷，促使駕駛人於肇事後，能對被害人即時救護，特增設本
    條」，立法者認駕駛人駕車肇事後，倘能將被害人即時救護
    ，或留在現場處理，避免後車再次撞擊傷者，均可減輕或避
    免被害人之傷亡，此攸關社會大眾生命、身體之安全，因而
    將駕車肇事逃逸行為，明文規定為犯罪行為加以處罰。本條
    既是在防止逃逸行為所產生之抽象危險，因此所謂「逃逸」
    ，應非指行為人有積極「逃亡、隱匿」等阻礙犯罪偵查行為
    ，而係指行為人不留在肇事現場為即時救護、避免後車再度
    撞擊或協助相關人員迅速處理事故而離去之行為，蓋此一離
    去行為可能使因肇事所發生之損害有再度擴大之危險（參照
    最高法院95年度臺上字第2193 號 、97年度臺上字第635 號
    判決意旨）。參酌卷附現場照片所示被害人王玉粉所騎乘之
    輕型機車及被告所駕駛自小客車受損情形，可知當時撞擊力
    道非輕，依一般日常生活經驗判斷，被告亦得預見被害人王
    玉粉可能因其駕車撞擊行為而受有一定之傷害，其竟未下車
    確認該駕駛傷勢，復未停留現場協助救護，或報警處理、採
    取其他必要措施，隨即駕車離去，足徵其具有肇事逃逸之主
    觀犯意及客觀事實。
  (三)本件事證明確，被告上開不利於己之自白與事實相符，應堪
    採信。被告前揭肇事逃逸之犯行，洵堪認定，應依法論科。
三、論罪科刑之理由：
  (一)按刑法第284 條第1 項之過失傷害罪，係針對行為人應注意
    、能注意、而不注意之過失行為予以非難。而88年4 月21日
    增訂之同法第185 條之4 之肇事致人死傷逃逸罪，則以處罰
    肇事後逃逸之駕駛人為目的，俾促使駕駛人於肇事後能對被
    害人即時救護，以減少死傷，是該罪之成立祇以行為人有駕
    駛動力交通工具肇事，致人死傷而逃逸之事實為已足，至行
    為人之肇事有否過失，則非所問，二者之立法目的及犯罪構
    成要件截然不同，且駕駛人肇事逃逸，係在其過失行為發生
    後，為規避責任，而另行起意之行為，故行為人之過失犯行
    與其肇事致人死傷而逃逸之行為，應屬併罰關係（最高法院
    92年度台上字第4552號判決參照）。查本件被告涉嫌過失致
    傷害部分，雖據告訴人即被害人王玉粉撤回告訴（過失傷害
    部分另為不受理，詳後所述），惟其駕駛汽車肇事致被害人
    王玉粉受傷後，另行起意之逃逸行為，仍犯刑法第185 條之
    4 之駕駛動力交通工具肇事致人受傷而逃逸罪。
  (二)爰審酌被告駕駛自小客車致被害人王玉粉受傷後，未報警處
    理、施以必要之救護措施或，採取其他必要措施，即駕車離
    去，除罔顧他人之身體健康外，亦危害交通安全、秩序之維
    護，惡性非輕，惟考量被告已與被害人成調解（見偵卷第74
    頁之本院調解程序筆錄1 份），且於本院審理中坦承犯行，
    知所悔悟之犯後態度，暨其智識程度、生活狀況等一切情狀
    ，量處如主文所示之刑，併諭知如易科罰金之折算標準。
  (三)末按刑罰之主要目的乃在於公正地報應行為人之罪責，並以
    刑罰之公正報應，威嚇社會大眾而生嚇阻犯罪之一般預防功
    能，且善用執行刑罰之機會，從事受刑人之矯治工作，而收
    教化之個別預防功能，因而，刑罰應該是符合相當原則之公
    正刑罰，不可過份強調威嚇社會大眾之一般預防功能，或是
    過份強調教化犯罪人之個別預防功能，而輕易破壞刑罰公正
    報應之本質。查被告前未曾因故意犯罪受有期徒刑以上刑之
    宣告，此有臺灣高等法院被告前案紀錄表1 份在卷可憑，被
    告酒後駕車上路，且於發生車禍後，未停留在現場而駕車肇
    事逃逸之行為固屬不該，惟本院衡酌全案情節，被告犯後於
    本院坦承犯行，已表悔意，足認被告本身具有改善之可能性
    ，其偶因一時失慮而觸犯本件刑章，犯後業已與被害人家屬
    達成調解，賠償損害，本院認被告經此偵審程序並刑之宣告
    後，被告應知所警惕，而無再犯之虞，本院認其所受上開刑
    之宣告以暫不執行為適當，爰依刑法第74條第1 項第1 款規
    定，併予宣告緩刑2 年，以啟自新。
四、關於過失傷害部分：
  (一)公訴意旨另略以：被告賴豐男於99年11月17日上午6 時6 分
    許，駕駛車牌號碼2198-LQ 號自小客車，沿臺中市○○區○
    ○路往國道一號之大雅交流道方向行駛，行經同路段180-26
    號前時，欲超越右側同向由王玉粉所騎乘之車牌號碼TWC-2
    90號輕型機車之際，理應注意轉彎車應讓直行車先行，超車
    時應與前車左側保持半公尺以上之間隔超過。而依當時情形
    ，並無不能注意之情形，竟疏於注意及此，貿然自王玉粉之
    機車左側超車，且未保持安全間隔，於正超越之際，2 車即
    發生擦撞，致王玉粉人車倒地，且因此受有頭部外傷、右側
    腦挫傷併硬腦膜下出血、左側腦部缺血性傷害、左側第6 、
    7 肋骨骨折、四肢多處擦傷等傷害。因認被告此部分涉犯刑
    法第284 條第1 項前段之過失傷害罪嫌等語。
  (二)次按告訴乃論之罪，告訴人於第一審辯論終結前，得撤回告
    訴；告訴經撤回者，法院應諭知不受理之判決；又法院諭知
    不受理之判決，得不經言詞辯論為之，刑事訴訟法第238 條
    第1 項、第303 條第3 款分別定有明文。
  (三)本件被告因過失傷害案件，經檢察官提起公訴，認係犯刑法
    第284 條第1 項前段之過失傷害罪嫌，依同法第287 條前段
    規定，須告訴乃論。茲代行告訴人於100 年10月20日撤回告
    訴，此有聲請撤回告訴狀1 份在卷可佐（詳偵卷第75頁），
    其於本院第一審辯論終結前撤回告訴，揆諸前揭規定，本件
    爰不經言詞辯論，諭知不受理之判決。
據上論斷，應依刑事訴訟法第273條之1第1項、第299條第1項前
段、第303 條第1 項第3 款，刑法第185 條之4 、第41條第1項
前段、第74條第1 項第1 款，刑法施行法第1 條之1 第1 項，判
決如主文。
案經檢察官戚瑛瑛到庭執行職務。
中    華    民    國   100    年    12    月    30    日
                  刑事第十一庭  法  官  吳昀儒
以上正本證明與原本無異。
如不服本判決應於收受判決後10日內向本院提出上訴書狀，並應
敘述具體理由；其未敘述上訴理由者，應於上訴期間屆滿後20日
內向本院補提理由書（均須按他造當事人之人數附繕本）「切勿
逕送上級法院」。
                                書記官  陳靖騰
中    華    民    國   100    年    12    月    30    日
附錄本案論罪科刑之法條全文：
中華民國刑法第185條之4
（肇事遺棄罪）
駕駛動力交通工具肇事，致人死傷而逃逸者，處 6 月以上 5 年
以下有期徒刑。